【裁判字號】    95,簡上,71
【裁判日期】    951218
【裁判案由】    違反動產擔保交易法
【裁判全文】
臺灣宜蘭地方法院刑事判決              95年度簡上字第71號
公  訴  人  台灣宜蘭地方法院檢察署檢察官
上  訴  人
即  被  告  甲○○
上列上訴人因被告違反動產擔保交易法案件，不服中華民國，本
院宜蘭簡易庭95年度宜簡字第287號（聲請簡易判決處刑案號：9
5年度偵字第2006號），提起上訴，本院管轄之第二審合議庭判
決如下：
    主  文
上訴駁回。
甲○○緩刑貳年。
    事  實
一、甲○○於民國94年5月2日，以動產擔保交易法附條件買賣之
    方式，向福灣企業股份有限公司（下稱福灣公司）分期付款
    購買車牌號碼5666─KN號馬自達廠牌之自用小客車1輛，分
    期付款總價金為新台幣（下同）71萬8392元，除先給付頭期
    款1萬5000元外，餘款分48期繳付，以1個月為1期，每月給
    付1萬4654元，並約定標的物存放處所為宜蘭縣五結鄉○○
    路32之6號，為動產擔保交易之債務人，詎甲○○竟意圖為
    自己不法之利益，於購得上開自小客車後，於95年1月間將
    該自小客車質押予「三九自動車行」，且自95年1月間第9期
    起，拒不再繳交分期款，致生損害於福灣公司。
二、案經福灣公司訴請台灣宜蘭地方法院檢察署檢察官偵查後聲
    請簡易判決處刑。
    理  由
一、上訴人即被告甲○○對於上開犯行於本院審理時坦承不諱，
    且有告訴人福灣公司具狀告訴可參，復有附條件買賣合約書
    、動產擔保交易附條件買賣設定登記申請書及被告甲○○之
    繳款紀錄、存證信函及訪視紀錄表各1份在卷可參。事證明
    確，被告犯行應堪認定。
二、被告行為後，刑法業於94年2月2日修正公布，於95年7月1日
    施行。依修正後之刑法第2條第1項規定「行為後法律有變更
    者，適用行為時之法律。但行為後之法律有利於行為人者，
    適用最有利於行為人之法律」。該條係規範行為後法律變更
    所生新舊法比較適用之準據法，其本身無關行為可罰性要件
    之變更，是於刑法修正施行後，應適用該條之規定，為「從
    舊從新」之比較。又該條所稱「法律有變更」，指行為時與
    裁判時之刑罰法律，關於刑罰權規範事項（特別指刑罰權形
    成規範、成罪規範、科刑規範）互有不同內容之規範而言。
    再於比較時應就罪刑有關之共犯、未遂犯、想像競合犯、牽
    連犯、連續犯、結合犯以及累犯加重、自首減輕暨其他法定
    加減原因（如身分加減）與加減比例等一切情形，本於統一
    性及整體性原則，綜其全部罪刑之結果而為比較。本件關於
    新舊法比較適用之說明如下：
（一）被告於行為時之刑法第41條第1項前段規定：「犯最重本
      刑為五年以下有期徒刑以下之刑之罪，而受六個月以下有
      期徒刑或拘役之宣告，因身體、教育、職業、家庭之關係
      或其他正當事由，執行顯有困難者，得以一元以上三元以
      下折算一日，易科罰金。」又被告行為時之易科罰金折算
      標準，修正前罰金罰鍰提高標準條例第2條前段（現已刪
      除）規定，就其原定數額提高為100倍折算1日，則本件被
      告行為時之易科罰金折算標準，應以銀元300元折算1日，
      經折算為新臺幣後，應以新臺幣900元折算為1日。惟95
      年7月1日修正公布施行之刑法第41條第1項前段則規定：
      「犯最重本刑為五年以下有期徒刑以下之刑之罪，而受六
      個月以下有期徒刑或拘役之宣告者，得以新臺幣一千元、
      二千元或三千元折算一日，易科罰金。」比較修正前後之
      易科罰金折算標準，修正後之規定，並非較有利於被告。
（二）被告行為時之刑法第74條第1款規定：「受二年以下有期
      徒刑、拘役或罰金之宣告，而有左列情形之一，認為以暫
      不執行為適當者，得宣告二年以上五年以下之緩刑，其期
      間自裁判確定之日起算：一、未曾受有期徒刑以上刑之宣
      告者。」惟該條於95年7月1日修正公布施行後，已改為「
      受二年以下有期徒刑、拘役或罰金之宣告，而有下列情形
      之一，認以暫不執行為適當者，得宣告二年以上五年以下
      之緩刑，其期間自裁判確定之日起算：一、未曾因故意犯
      罪受有期徒刑以上刑之宣告者。」比較修正前後之規定，
      修正後之規定並非較有利於被告。
（三）本件綜合上揭新舊刑法比較之結果，並本於統一性及整體
      性原則，新修正之刑法並未較有利於被告，爰一體適用修
      正前之刑法。
三、核被告所為，係犯動產擔保交易法第38條之罪。原審同上之
    事實認定，並適用動產擔保交易法第38條、刑法第2條第1項
    前段、刑法第11條前段、修正前刑法第41條第1項前段、罰
    金罰鍰提高標準條例第1條前段、修正前罰金罰鍰提高標準
    條例第2條，現行法規所定貨幣單位折算新台幣條例第2條，
    審酌債權人所受之損害、被告犯罪之動機、手段及犯罪後之
    態等等一切情狀，量處有期徒刑3月，如易科罰金，以銀元
    參佰元即新台幣玖佰元折算壹日，其認事用法，並無不合，
    量刑亦稱允當，被告上訴並無理由，應予駁回。惟被告前未
    曾受有期徒刑以上刑之宣告，有台灣高等法院被告前案紀錄
    表在卷可憑，茲因一時失慮而罹刑典，經此偵審程序應已知
    警惕，而無再犯之虞，且已與告訴人達成和解，有和解書在
    卷可查，本院認對其所宣告之刑以暫不執行為適當，爰併予
    宣告緩刑2年，以勵自新。
據上論斷，應依刑事訴訟法第455條之1第1項、第3項、第368條
，刑法第2條第1項，修正前刑法第74條第1款，判決如主文。
本案經檢察官吳廣莉到庭執行職務
中    華    民    國    95    年    12    月    18    日
                  刑事第四庭  審判長法  官  林楨森
                                    法  官  蘇錦秀
                                    法  官  謝佩玲
以上正本證明與原本無異。
本件不得上訴。
                                    書記官  藍友隆
中    華    民    國    95    年    12    月    19    日
附錄本案論罪科刑法條：
動產擔保交易法第38條
動產擔保交易之債務人，意圖不法之利益，將標的物遷移、出賣
、出質、移轉、抵押或為其他處分，致生損害於債權人者，處3
年以下有期徒刑、拘役或科或併科6000元以下之罰金。


司法院資訊處製作；財團法人民間司法改革基金會備份。
